臺灣高等法院刑事裁定
109年度毒抗字第176號
抗  告  人  
即受處分人  陳韋良

                    住○○市○○區○○路0段000巷0弄00號    0 樓

上列抗告人因重新審理案件，不服臺灣新北地方法院中華民國10
9年9月4日裁定（109年度毒聲重字第5號），提起抗告，本院裁
定如下： 
    主  文
抗告駁回。
    理  由
一、原裁定意旨略以：抗告人即受處分人甲○○因施用毒品案件，
    經原審法院於民國106年4月17日以106年度毒聲字第153號裁
    定送觀察、勒戒，因受處分人未提出抗告而於106年5月2日
    確定，受處分人因而於陸續受觀察、勒戒及強制戒治執行完
    畢。受處分人雖以其於105年7月6日為警查獲本案犯行前之1
    05年2月19日至6月20日間，主動至新北市立聯合醫院板橋院
    區精神科就診，接受美沙冬替代療法等戒癮治療為由，聲請
    重新審理，然受處分人曾以同一理由對上開裁定聲請重新審
    理，經原審法院以107年度毒聲重字第3號裁定聲請駁回，受
    處分人抗告後，經本院以107年度毒抗字第300號裁定撤銷發
    回原審法院，再經原審法院以107年度毒聲重字第8號裁定聲
    請駁回，受處分人抗告後，再經本院以108年度毒抗字第46
    號認為無理由而裁定抗告駁回確定，受處分人自不得更以同
    一原因，聲請重新審理，是聲請人之聲請於法不合，應予駁
    回等語。
二、抗告意旨略以：受處分人確曾於105年2月19日至6月20日主
    動至新北市立聯合醫院板橋院區精神科就診，接受美沙冬替
    代療法等戒癮治療，爰請求調閱接受治療期間之病歷紀錄，
    以釐清確有重新審理之事由等語。
三、按「觀察、勒戒及強制戒治之裁定確定後，有下列情形之一
    ，認為應不施以觀察、勒戒或強制戒治者，受觀察、勒戒或
    強制戒治處分之人，或其法定代理人、配偶，或檢察官得以
    書狀敘述理由，聲請原裁定確定法院重新審理：一、適用法
    規顯有錯誤，並足以影響裁定之結果者。二、原裁定所憑之
    證物已證明為偽造或變造者。三、原裁定所憑之證言、鑑定
    或通譯已證明其為虛偽者。四、參與原裁定之法官，或參與
    聲請之檢察官，因該案件犯職務上之罪，已經證明者。五、
    因發現確實之新證據足認受觀察、勒戒或強制戒治處分之人
    ，應不施以觀察、勒戒或強制戒治者。六、受觀察、勒戒或
    強制戒治處分之人，已證明其係被誣告者」、「聲請重新審
    理，應於裁定確定後30日內提起。但聲請之事由，知悉在後
    者，自知悉之日起算」、「法院認為無重新審理之理由，或
    程序不合法者，應以裁定駁回之；認為有理由者，應重新審
    理，更為裁定。法院認為無理由裁定駁回聲請者，不得更以
    同一原因，聲請重新審理」。毒品危害防制條例第20條之1
    第1項、第2項、第4項分別定有明文。又刑事訴訟法有關再
    審程序乃對確定判決認定事實錯誤所設之救濟程序，裁定不
    得作為聲請再審之對象，是對於法院令入觀察、勒戒處所施
    以觀察、勒戒及令入戒治處所施以強制戒治之裁定，如有刑
    事訴訟法第420條所定事由時，因裁定不得聲請再審，即乏
    救濟之道，因之立法者乃於毒品危害防制條例第20條之1增
    訂得聲請重新審理之規定。次按毒品危害防制條例第21條第
    1項、第2項分別規定：「犯第10條之罪者，於犯罪未發覺前
    ，自動向行政院衛生署指定之醫療機構請求治療，醫療機構
    免將請求治療者送法院或檢察機關」、「依前項規定治療中
    經查獲之被告或少年，應由檢察官為不起訴處分或由少年法
    院為不付審理之裁定，但以一次為限。」而第2項所稱「依
    前項規定治療中經查獲」，依其文義，應係指依該條第1項
    規定，犯同條例第10條之罪者，於犯罪未發覺前，即自動向
    行政院衛生署指定之醫療機構請求治療，而於治療中始經查
    獲該項未發覺之犯罪而言，如行為人於參與減害替代療法後
    ，於治療期間，難忍毒癮，再度施用毒品，即與該條鼓勵戒
    毒自新之立法意旨相悖，自無該條之適用，否則豈非反而鼓
    勵施用毒品者，於犯罪未發覺前，一方面自動向上開醫療機
    構請求治療，一方面卻又在治療期間可繼續施用毒品以規避
    處罰，殊非立法原意（最高法院107年度台上字第2477號、1
    07年度台上字第960號、107年度台上字第167號判決意旨參
    照）。
四、經查：受處分人確於105年7月6日因施用第一、二級毒品為
    警查獲，經原審法院於106年4月17日以106年度毒聲字第153
    號裁定送觀察、勒戒，該裁定於同年5月2日確定等情，有上
    開裁定、本院被告前案紀錄表可稽。又受處分人於為警查獲
    前之105年2月19日至6月20日曾主動至新北市立聯合醫院板
    橋院區精神科就診，接受美沙冬替代療法等戒癮治療，業經
    原審法院依職權函詢屬實，固有新北市立聯合醫院107年12
    月4日函及所附病歷可查，然受處分人既係於參與替代療法
    後之105年7月6日為本件施用毒品犯行並為警查獲，揆諸前
    揭說明，自不符毒品危害防制條例第21條第2項所指應為不
    起訴處分之規定，縱如受處分人主張其係事後始知悉此項事
    由，仍難據為聲請重新審理之原因；且原審106年度毒聲字
    第153號裁定既已於106年5月2日確定，受處分人遲至109年6
    月4日始經由法務部○○○○○○○向原審法院提出重新審理之聲請
    ，亦已逾前揭30日法定期間之規定。況受處分人曾以上開事
    由對原審法院106年度毒聲字第153號裁定聲請重新審理，經
    本院以108年度毒抗字第46號認為無理由而裁定抗告駁回確
    定，依毒品危害防制條例第20條之1第4項之規定，自不得再
    以同一事由聲請重新審理。從而，原裁定以受處分人之聲請
    不合法律上程序，駁回其聲請，核無不合，受處分人猶執前
    詞提起本件抗告，為無理由，應予駁回。
據上論斷，應依刑事訴訟法第412條，裁定如主文。
中　　華　　民　　國　　109 　年　　10　　月　　12　　日
　　　　　　　　　   刑事第一庭審判長法　官  李釱任　　
                  　　　　　          法　官  梁耀鑌
　　　　　　　　　　　　　　          法　官  林庚棟
以上正本證明與原本無異。
不得再抗告。
                                      書記官  彭威翔
中　　華　　民　　國　　109 　年　　10　　月　　12　　日